【裁判字號】    96,勞上,13
【裁判日期】    971029
【裁判案由】    確認僱傭關係存在等
【裁判全文】
臺灣高等法院臺中分院民事判決  96年度勞上字第13號
上  訴  人    甲○○
訴訟代理人  許盟志律師
複代理人    乙○○
被上訴人    際峰機械板金有限公司
法定代理人  丙○○
訴訟代理人  許桂挺律師
複代理人    胡修齊律師
上列當事人間請求確認僱傭關係存在事件，上訴人對於中華民國
台中地方法院96年度勞訴字第53號之第一審判決提起上訴，本院
於97年10月15日言詞辯論終結，判決如下：
    主 文
上訴駁回。
第二審訴訟費用由上訴人負擔。
    事實及理由
一、按確認法律關係之訴，非上訴人有即受確認判決之法律上利
    益者，不得提起，民事訴訟法第247條第1項前段定有明文。
    而所謂即受確認判決之法律上利益，係指法律關係之存否不
    明確，上訴人主觀上認其在法律上之地位有不安之狀態存在
    ，且此種不安之狀態，能以確認判決將之除去者而言（最高
    法院52年度臺上字第1240號判例意旨參照）。查被上訴人公
    司認為以上訴人有違反工作規則，情節重大之情形，將上訴
    人予以解僱，上訴人則否認有上開事由，主張被上訴人公司
    終止勞動契約不合法，兩造間之僱傭關係仍然存在，從而兩
    造間是否仍有僱傭關係存在，即影響上訴人之法律上地位，
    而上開不安之狀態，得以本件確認判決將之除去，揆諸前揭
    規定及說明，上訴人對被告提起本件關於確認僱傭存在之訴
    部分，應有確認利益，合先敘明。
二、上訴人起訴主張：伊於民國（下同）95年6月1日任職於被上
    訴人公司，擔任大陸江蘇省金峰機械板金有限公司（下稱金
    峰公司）廠務經理，大陸公司負責人為謝秀英（被上訴人法
    定代理人之妻子），每月薪資新臺幣（下同）58,500元，均
    由被上訴人公司及大陸金峰公司支付。上訴人在職期間，依
    職能為公司人事及生產作業著手進行調整，工廠績效明顯提
    升，詎被上訴人公司於96年2月13日以上訴人攜帶女子到員
    工宿舍留宿為由，終止兩造勞動契約並不合法，該事件與公
    司的業務並不會產生影響，上訴人於96年4月12日向台中縣
    勞資關係協會處理勞資爭議協調會申請協調，請求工資及資
    遣費，被上訴人以函示上訴人違反公司規定，無權請求任何
    權益，只願給付解僱前，自96年2月1日起至96年2月13日止
    之工資而協調不成立，爰求為確認兩造間之僱傭關係存在，
    並請求被上訴人自96年3月10日起，於每月10日按月給付上
    訴人薪資58,500元之判決，原審判決上訴人之訴，上訴人提
    起上訴，上訴聲明：
    1.確認上訴人與被上訴人間勞動契約關係存在。
    2.被上訴人應自96年3月10日起於每月10日按月給付上訴人
      58,500元。
三、被上訴人則以：
  (一)上訴人多次攜帶不明女子在員工宿舍過夜，經屢次告誡，仍
    未能遵守，已嚴重違反被上訴人公司人事管理規則附件一規
    章制度及造成公司形象受損，被上訴人公司於96年2月13日
    將上訴人調回台灣，並隨即以違反工作規則情節重大，依勞
    動基準法第12條第1項第4款終止兩造勞動契約，並於96年5
    月15日將上訴人96年2月份薪資轉入其設於復華銀行復興分
    行帳戶內。
  (二)依最高法院90年台上字第1795號判決意旨（附件一），經理
    人與公司間，應係委任關係，非屬勞基法所規範之勞僱關係
    甚明。而上訴人亦自認於96年2月13日被上訴人終止契約前
    ，其為被上訴人公司之廠務經理，對公司人事及生產作業進
    行調整（原審卷第2頁參照）。而如前所述，可得知上訴人
    與被上訴人間之關係係屬委任關係，而非僱佣關係。被上訴
    人聘任上訴人擔任經理一職，所生之法律關係性質應為委任
    關係，則被上訴人爰得依法隨時終止委任關係（民法第549
    條第1項參照），且上訴人與被上訴人間之法律關係性質既
    非屬僱佣，自無須予以判斷終止契約之事由是否符合勞動基
    準法之規定。兩造有關「經理」之委任關係，既經被上訴人
    依法終止。上訴人上訴所執其與被上訴人間仍有「經理」之
    僱傭關係存在，尚難謂為有理。
  (三)證人陳景華亦證述上訴人於離職時仍有帶女子到公司過夜，
    上訴人亦自承96年2月14日仍有上班，隔日2月15日回台，而
    被上訴人係於96年2月13日終止與上訴人間之契約，則應以
    96年2月13日作為被上訴人知悉上訴人違反工作規則之起始
    點，被上訴人既已於法定期限內終止兩造間之契約，從而，
    被上訴人終止兩造間之契約，應屬合法。等語資為抗辯。
  (四)答辯聲明：上訴駁回。
四、上訴人主張：伊於95年6月1日任職於被上訴人公司，擔任大
    陸金峰公司廠務經理，大陸公司負責人為謝秀英，每月薪資
    58,500元，均由被上訴人公司及大陸金峰公司支付。詎被上
    訴人公司於96年2月13日以上訴人攜帶女子到員工宿舍留宿
    為由，終止兩造勞動契約之事實，業據其提出被上訴人公司
    登記事項卡、台中縣勞資關係協會處理勞資爭議協調會會議
    紀錄、金峰公司12月薪資表、復華銀行客戶往來交易明細、
    戶籍謄本及勞工保險卡等影本各1份附卷為憑，復為被上訴
    人所不爭執，自堪信為真實。
五、兩造就彼此間究為委任抑僱傭迭有爭執，按所謂委任，係指
    委任人委託受任人處理事務之契約而言。委任之目的，在一
    定事務之處理。故受任人給付勞務，僅為手段，除當事人另
    有約定外，得在委任人所授權限範圍內，自行裁量決定處理
    一定事務之方法，以完成委任之目的。而所謂僱傭，則指受
    僱人為僱用人服勞務之契約而言。僱傭之目的，僅在受僱人
    單純提供勞務，有如機械，對於服勞務之方法毫無自由裁量
    之餘地。兩者之內容及當事人間之權利義務均不相同。（最
    高法院89年度勞上字第20號判決、83年度台上字第1018號判
    決參照）。又稱經理人者，謂由商號之授權，為其管理事務
    ，及簽名之人，為民法第五百五十三條第一項所明定，經理
    人既係受商號之任，為商號處理一定事務之人，而非僅為商
    號服勞務，故商號與經理人間之關係為委任關係，而非僱傭
    關係。而商號經理人所為之行為，其效力依法直接及於商號
    主人者，以關於該商號營業上之事務為限，此觀民法第五百
    五十三條第一項規定自明。又公司依章程之規定，得設副總
    經理或協理，或副經理一人或數人，以輔佐總經理或經理，
    公司法第三十八條復有明文。副總經理、協理或副經理，既
    在輔佐總經理或經理，其執行職務自應受總經理或經理之指
    揮監督，必於有權代行總經理或經理之職務，且所為係關於
    商號營業上之事務者，其效力始直接及於商號主人（最高法
    院85年度台上字第230號、84年度台上字第2460號判決參照
    ）。被上訴人主張聘任上訴人擔任經理一職，所生之法律關
    係性質應為委任關係。惟本件當事人間究為僱傭關係或委任
    關係？不可僅依上訴人於原公司之所任職稱遽為認定，應依
    實際工作性質做為認定標準。查金峰公司大陸公司負責人為
    謝秀英，而上訴人擔任廠務經理，負責對公司人事及生產作
    業著手進行調整（見原審卷第2頁），上有丙○○及董事長
    ，無權對外代表公司簽名，業經被上訴人法定代理人丙○○
    供明在卷（見本院卷78頁、121頁背面），是上訴人既僅負
    責對公司人事及生產作業著手進行調整，並無為被上訴人簽
    名之權，雖名曰經理，然尚與上開法條規定經理人權限有間
    ，自屬僱傭關係，非委任明甚，被上訴人自不得以兩造屬委
    任而隨時終止。
六、按勞工違反勞動契約或工作規則情節重大者，雇主得不經預
    告終止契約，惟應自知悉其情形之日起30日內為之，勞動基
    準法第12條第1項第4款、第2項定有明文。被上訴人公司人
    事管理規則附件一規章制度明定：「公司宿舍只供本公司人
    員入住休息，非本公司人員一律不可入住。若遇特殊情況需
    入住者，須經總經理批准後方可入住，未經批准擅自帶非本
    公司人員入住者，公司視為重大過錯，屢次違反規章制度者
    一律開除。」（見原審卷84頁），派至大陸之員工都有勤前
    教育此項規則，更屢屢經被上訴人法定代理人在本院審理中
    陳明，因其會影響及台幹安全，上訴人既由被上訴人派駐境
    外人員擔任廠務經理，對此公司規章制度不得諉為不知，詎
    其於派駐期間竟違反上開管理規，經證人陳景華親眼目睹至
    少有10次。亦告訴上訴人，上訴人說會儘快處理，在找房子
    ，他帶的都是同一個三十幾歲之大陸女子至員工宿舍留宿過
    夜等情，並經證人陳景華證明明確，即上訴人在原審言詞辯
    論期日陳稱：「對有違反公司規定不爭執，但有跟公司溝通
    過。那不是我的女朋友，是在台灣認識的，後來她離婚回到
    大陸。只是朋友間的交往。被上訴人有經由陳景華向我告知
    ，不可攜女子留宿員工宿舍。經過告知後，該女子仍有到我
    員工宿舍留宿。該女子在外面也有租房子。」、「去年7月
    份我到大陸任職經理，在8月份被上訴人第一次面對面跟我
    說不可再犯。我認為這件事與公司的業務並不會產生影響，
    所以被上訴人以此事由終止兩造勞動契約不合法。」等語（
    見原審卷第31、32頁），是上訴人違反工作規則之事實應已
    明確，又屢次違犯工作規則之情形，雖經被告公司負責人及
    大陸公司副總經理之規勸，仍置之不理，一再違反上開工作
    規則，核其行為不但造成被上訴人公司形象、商譽受損，並
    與其保障外派員工安全之宗旨相違，足見上訴人違反工作規
    則，應認屬情節重大之情形，而合於勞動基準法第12條第1
    項第4款之雇主終止勞動契約事由。雖上訴人抗辯該事由僅
    屬私生活，與工作規則無關，情節亦非重大云云，惟上開員
    工宿舍與辦公室在同一個廠區內，距離僅15公尺，亦須經過
    公司大門始能進入，經證人陳景華證明屬實，並為兩造所不
    爭執，可見該員工宿舍與辦公室甚為緊密，則被上訴人對於
    員工宿舍之管理亦屬工作規則之一部分，被上訴人禁止所屬
    員工帶外人住宿要難謂為私生活，而上訴人復屢屢違反不改
    ，其情節自屬情節重大，上訴人所辯要難為取。又被上訴人
    法定代理人丙○○表示於96年1月13日知悉，而於96年2月12
    日終止僱傭（見本院卷78頁背面），未逾30日，上訴人主張
    被上訴人應於96年1月10日即知悉，至96年2月12日才終止，
    已逾30日之期間云云，惟其無法舉證證明，自不足採，準此
    ，被上訴人以上訴人違反工作規則情節重大，終止兩造間之
    勞動契約，應屬合法。
    綜上所陳，上訴人任職於被上訴人公司職務，確有違反工作
    規則，情節重大之情形，被上訴人以勞動基準法第12條第1
    項第4款之規定予以終止勞動契約，並無違於法律之規定。
七、從而，上訴人訴請確認兩造間僱傭關係存在，及請求被上訴
    人自96年3月10日起於每月10日按月給付58,500元，均為無
    理由，不應准許。原審所為上訴人敗訴之判決，核無不合，
    上訴論旨指摘原判決不當，聲明求為廢棄改判，非有理由，
    應予駁回。
八、本件事證已臻明確，兩造其餘主張、陳述或舉證，經審酌後
    核與本件判決結果不生影響，爰不一一加以論述，附此說明
    。
據上論結，本件上訴為無理由，依民事訴訟法第449條第1項、第
78條，判決如主文。
中    華    民    國    97    年    10    月    29    日
                  民事第五庭    審判長法  官  林陳松
                                      法  官  古金男
                                      法  官  鄭金龍
以上正本係照原本作成。
如對本判決上訴，須於收受判決送達後二十日內向本院提出上訴
書狀，其未表明上訴理由者，應於提出上訴後二十日內向本院提
出上訴理由書（須按他造人數附具繕本）。
上訴時應提出委任律師為訴訟代理人之委任狀。具有民事訴訟法
第四百六十六條之一第一項但書或第二項之情形為訴訟代理人者
，另應附具律師及格證書及釋明委任人與受任人有該條項所定關
係之釋明文書影本。
                                      書記官  陳振海
中    華    民    國    97    年    10    月    30    日
                                                      Ａ


司法院資訊處製作；財團法人民間司法改革基金會備份。
